臺灣苗栗地方法院民事判決　　　　　　 96年度簡上字第25號
上　訴　人　丙○○
　　　　　　　　　　　　1號
上　訴　人　乙○○
上二人共同
訴訟代理人　丁○○
被　上訴人　台灣電力股份有限公司輸變電工程處中區施工處
法定代理人　廖本全
訴訟代理人　林易佑律師
上列當事人間請求確認通行權存在事件，上訴人對於中華民國96
年8 月2 日臺灣苗栗地方法院簡易庭96年苗簡字第71號第一審判
決提起上訴，本院於96年11月5日辯論終結，判決如下：
    主  文
上訴駁回。
第二審訴訟費用由上訴人負擔。
    事實及理由
一、被上訴人法定代理人於原審判決後之96年9 月1 日由甲○○
    變更為廖本全，廖本全聲明承受訴訟，於法尚無不合，爰予
    准許。
二、被上訴人起訴主張：被上訴人所有坐落苗栗縣後龍鎮○○段
    465 之2 地號土地（下稱465 之2 地號土地），與上訴人2
    人共有之同段465 地號土地（下稱系爭土地）相毗鄰，且
    465 之2 地號土地為袋地，必須經過上訴人之系爭土地始能
    通至公路。被上訴人為建設電力事業之需要，必須於苗栗縣
    後龍鎮崎頂地區進行「苗栗－東鋼分歧龍港161KV 線1 ～14
    號鐵塔工程」，惟於民國95年5 月間擬在465 之2地 號土地
    上進行9 號鐵塔之鑽探工程時，竟遭受上訴人之反對及阻撓
    ，無法進入其內施工，為此訴請確認被上訴人就系爭土地如
    原判決附圖一所示ＡＢＣＤＥＦＧＨ連線部分面積217 平方
    公尺，有通行權存在，上訴人於前項被上訴人具有通行權之
    範圍，應容忍被上訴人通行，不得設置地上物或為任何妨害
    被上訴人通行之行為。
三、上訴則以：被上訴人徵收上訴人土地作為高壓鐵塔之用，塔
    位部分有徵收，聯絡道路部分卻不徵收，政府單位使用人民
    土地應一併辦理徵收，怎能僅徵收一部份？上訴人曾向苗栗
    縣政府、行政院提出申請，惟均遭被上訴人拒絕，並不合理
    。上訴人所提出者是當時協調徵收之資料，但當時協調時並
  　沒有說土地徵收後，其他土地還要讓被上訴人通行云云，
    資為抗辯。並聲明駁回被上訴人之訴。
四、原審以：「465 之2 地號土地地目林，使用地類別為特定目
    的事業用地，為非都市土地，而依非都市土地使用管制規則
    附表一各種使用地容許使用項目及許可使用細目表記載，其
    容許使用項目及許可使用細目均為按特定目的事業計畫使用
    ，被上訴人屬國營事業，其主張要在465 之2 地號土地架設
    鐵塔，應屬465 之2 地號土地之『通常使用』範圍。經審酌
    一般預拌混凝土工程車車寬至多2 公尺多，未逾3 公尺，因
    認被上訴人就通行範圍3 公尺寬，即系爭土地如原判決附圖
    二所示ＩＪＫＬＭＮＯＰ連線部分面積163 平方公尺部分，
    為其通行所必要，且屬對系爭土地損害最少之處所及方法，
    並符合民法有關通行權規定之法意。至於上訴人雖以前揭情
    詞置辯，惟查徵收土地之殘餘部分面積過小或形勢不整，致
    不能為相當之使用者，所有權人得於徵收公告之日起1 年內
    向該管直轄市或縣（市）主管機關申請一併徵收，逾期不予
    受理，土地徵收條例第8 條第1 項第1 款規定明確。本件系
    爭土地原為4,071 平方公尺，於465 之2 地號土地（面積：
    440 平方公尺）之部分遭徵收後，面積尚餘有3,631 平方公
    尺，顯難謂其殘餘部分面積過小，又自地政機關製作之複丈
    成果圖觀之，465 之2 地號土地係在原系爭土地之西北部分
    ，而非未於中間部分，是該部分縱遭徵收，其殘餘部分尚屬
    方整，亦難謂形勢不整，而不能為相當之使用，從而上訴人
    主張殘餘部分須一併徵收，於法並非有據。再者，上訴人於
    465 之2 地號土地尚未徵收前，即同意被上訴人進場施工，
    上訴人並已領得『先行施工獎勵金』新台幣（下同）2,662,
    000 元，是以被上訴人支付相當金額之先行施工獎勵金，目
    的即在於土地徵收前能進場施工，早日完成架設鐵塔工程，
    則上訴人其後以被上訴人未一併徵收系爭土地即拒絕讓被上
    訴人通行，是否有違當初土地承諾書、土地使用權同意書之
    訂立目的？而與誠信原則不符？非無探究餘地」等情，判認
    被上訴人就上訴人所有之系爭土地於如原判決附圖二所示Ｉ
    ＪＫＬＭＮＯＰ連線部分面積163 平方公尺之範圍內，有通
    行權存在，且其請求上訴人於被上訴人具有通行權之範圍，
    應容忍被上訴人通行，不得設置地上物或為任何妨害被上訴
    人通行之行為部分為有理由，逾此部分之請求，則屬無據，
    予以駁回。
五、上訴人不服原判決，提起上訴，請求廢棄原判決，駁回被上
    訴人在原審之請求。被上訴人則請求駁回上訴。
六、上訴人上訴之理由，係以行政機關使用人民土地，依法辦理
    徵收，其徵收上訴人之土地，應連同通行道路部分一併徵收
    ，不應僅徵收使用電塔之部分土地云云。然查徵收土地之殘
    餘部分面積過小或形勢不整，致不能為相當之使用者，所有
    權人得於徵收公告之日起一年內向該管直轄市或縣（市）主
    管機關申請一併徵收，逾期不予受理，土地徵收條例第8條
    第1 項第1 款，定有明文，已如前述。上訴人前請求被上訴
    人就系爭通行道路請求一併辦理徵收部分，未能獲得被上訴
    人同意，自應依循行政爭訟之程序，謀求救濟，其於本件袋
    地通行權訴訟為此項抗辯，本院無從予以審究。況以上訴人
    於91年9 月20日所出具予被上訴人之土地承諾書中，承諾被
    上訴人以協議徵收方式辦理，上訴人收受土地補償費（包括
    地價款及先行施工獎勵金）2,662,000 元，且承諾被上訴人
    公司即日起可進入施工（見原審卷第82頁），顯然早即同意
    被上訴人通行上訴人之土地，依法上訴人自不得以系爭通行
    道路未經徵收而拒絕被上訴人通行，原審判決被上訴人勝訴
    ，於法尚無不合，上訴人仍執前詞據，求為廢棄原審判決，
    駁回被上訴人之訴，自無理由，爰予駁回。
據上論結，本件上訴為無理由，依民事訴訟法第436條之1第3項
、第449條第1項、第78條、第85條第1項前段，判決如主文。
中　　華　　民　　國　　96　　年　　11　　月　　15　　日
            民事庭審判長法      官  蔡燉
                        法      官  詹駿鴻
                        法      官  王萬金
右正本證明與原本無異。
本件不得上訴。
                        書  記  官　張文惠
中　　華　　民　　國　　96　　年　　11　　月　　15　　日
